臺灣高等法院刑事判決
110年度上訴字第3679號
上  訴  人  
即  自訴人  泰國商創利電子股份有限公司
           (SINO-THAI CREATION INTERNATIONAL CO., LTD)

代  表  人  程萬遠
自訴代理人  張伯時律師
被      告  許錦印  最高法院法官  

上列上訴人因被告偽造文書案件，不服臺灣臺北地方法院110年
度自字第31號，中華民國110年10月29日第一審判決，提起上訴
，本院判決如下：
    主  文
上訴駁回。
    理  由
一、本案經本院審理結果，認第一審為自訴不受理之諭知，核無
    不當，應予維持，並引用第一審判決書記載之證據及理由（
    如附件）。
二、上訴人即自訴人泰國商創利電子股份有限公司（ SINO-THAI
     CREATION INTERNATIONAL CO., LTD，下稱上訴人）不服原
    審判決提起上訴，上訴意旨略以：原判決認被告許錦印（下
    稱被告）所涉犯罪事實，除自訴狀已指明之刑法第213條公
    務員登載不實罪嫌外，亦涉有同法第124條之枉法裁判、第1
    25條第1項第3款後段之明知有罪之人而無故不使其受處罰等
    罪嫌，而判決自訴不受理。惟上訴人並未就被告涉犯刑法第
    124條、第125條枉法裁判之任何事實提出自訴，原審判決竟
    違法擴張解釋，自有不當，爰依法提起上訴，請求撤銷原判
    決云云。
三、本院查：
　㈠按犯罪之被害人得提起自訴；犯罪事實之一部提起自訴者，
    他部雖不得自訴亦以得提起自訴論。但不得提起自訴部分係
    較重之罪，或其第一審屬於高等法院管轄，或第321條之情
    形者，不在此限；不得提起自訴而提起者，應諭知不受理之
    判決，刑事訴訟法第319條第1項前段、第3項、第334條分別
    定有明文。故必須係因犯罪而被害之人，始得提起自訴；非
    因犯罪而被害之人，不得提起自訴，乃當然之解釋。而該條
    項所稱犯罪之被害人，以因犯罪而直接被害之人為限，所謂
    直接被害人，係指其法益因他人之犯罪而直接受其侵害者而
    言。
　　又自訴人自訴被告所犯之罪名如何，固應以自訴狀所指之犯
    罪事實為斷，但法院於不妨害事實同一性之範圍即實質上一
    罪及裁判上一罪之全部犯罪事實，仍得自由認定事實、適用
    法律，不受自訴人所主張罪名之拘束（最高法院102年台上
    字第1619號判決意旨參照）。而刑法第124條、第125條第1
    項第3款係侵害國家審判權之犯罪，不得提起自訴，雖其中
    又犯有偽造文書之罪，其法定刑與上述2條款相同，但以情
    節比較，則以上述2條款之罪為重，依刑事訴訟法第311條第
    2項（舊法）但書規定，即不得提起自訴(最高法院54年度台
    上字第1785號判決意旨參照)。
  ㈡本件上訴人主張被告所涉犯者，係被告為最高法院109年度台
    上字第195號刑事案件之審判長兼主辦法官，故意掩蓋該案
    被告於該案及民事庭多次自白供認等明確事證，謊稱尚難逕
    認該案被告有「保證所出售之電源供應器均符合Intel的ATX
    12V和SFX12V設計規範」，而明知前開內容為不實事項，登
    載於該案件之刑事案件第三審判決。茲此部分，雖僅有關刑
    法第213條之公務員登載不實公文書罪，但若屬實，被告明
    知「尚難逕認另案被告保證所出售之電源供應器均符合Inte
    l的ATX12V和SFX12V設計規範」為不實事項，卻登載於該案
    第三審判決書內，此與刑法第124條之枉法裁判罪、第125條
    第1項第3款後段之明知有罪之人而無故不使其受處罰等罪，
    即有想像競合之裁判上一罪關係。是情節較重之刑法第124
    條之枉法裁判罪、第125條第1項第3款後段之明知有罪之人
    而無故不使其受處罰罪，既依法不得提起自訴，有如上述，
    參照上開說明，原審依刑事訴訟法第319條第3項但書規定，
    為自訴不受理之判決，經核並無違誤。上訴人仍執前詞，以
    其係專就被告涉犯之公務員登載不實文書罪嫌自訴，而未及
    其他，即指摘原判決不當，其上訴為無理由，應予駁回，並
    不經言詞辯論為之。
四、據上論斷，應依刑事訴訟法第368條、第372條、第373條，
    判決如主文
    。 
中　　華　　民　　國　　111 　年　　2 　　月　　16　　日
                  刑事第十一庭  審判長法　官  張江澤
                                      法　官  郭惠玲
                                      法　官  梁志偉
以上正本證明與原本無異。
如不服本判決，應於收受送達後20日內向本院提出上訴書狀，其
未敘述上訴之理由者並得於提起上訴後20日內向本院補提理由書
（均須按他造當事人之人數附繕本）「切勿逕送上級法院」。
                                      書記官  林明慧
中　　華　　民　　國　　111 　年　　2 　　月　　16　　日
附件：臺灣臺北地方法院刑事判決110年度自字第31號